ACORDAO-COMPLETO-2491907

ACÓRDÃO 1895/2021 ATA 29/2021 - PLENÁRIO

VISTOS, relatados e discutidos estes autos de representação, com pedido de medida cautelar, da empresa GLW Licitações, Turismo e Eventos - Eireli em razão de supostas irregularidades no edital do Pregão Eletrônico 7/2021, para registro de preços, do Ministério do Desenvolvimento Regional - MDR, cujo objeto era a contratação de serviços, estrutura e equipamentos referentes à realização de eventos do Ministério, em todo o território nacional, conforme condições, quantidades e exigências estabelecidas no Edital.
ACORDAM os ministros do Tribunal de Contas da União, reunidos em sessão do Plenário, ante as razões expostas pelo relator, em:
9.1. conhecer da representação, satisfeitos os requisitos de admissibilidade constantes no art. 113, § 1º, da Lei 8.666/1993, c/c o art. 237, inciso VII e parágrafo único, do Regimento Interno/TCU, e no art. 103, § 1º, da Resolução - TCU 259/2014;
9.2. considerar, no mérito, a presente representação parcialmente procedente;
9.3. revogar a medida cautelar adotada;
9.4. dar ciência ao Ministério do Desenvolvimento Regional - MDR, com fundamento no art. 9º, inciso I, da Resolução - TCU 315/2020, sobre as seguintes impropriedades/falhas, identificadas no edital do Pregão Eletrônico 7/2021 (SRP) , para que sejam adotadas medidas internas com vistas à prevenção de outras ocorrências semelhantes:
9.4.1 a previsão de itens de luxo, sem a devida justificativa acerca da necessidade e incompatíveis com a finalidade da contratação, verificada nos itens 116 a 120 (refeições a serem servidas em baixelas, travessas e talheres de prata e em taças de cristal) , do tópico 10 do Termo de Referência, contrariam os princípios da economicidade e da moralidade administrativa e a jurisprudência do TCU (Acórdãos 2.924/2019 e 2.155/2012, ambos do Plenário) ;
9.4.2 a exigência de que a licitante possua, pelo menos, três anos de fundação, contida no item 9.11.2 edital, carece de amparo legal, extrapola o rol taxativo de documentos de habilitação admitidos nos arts. 27 a 31 da Lei 8.666/1993, e tem potencial de restringir à competitividade do certame, em afronta ao art. 3º, § 1º, inciso I, da Lei 8.666/1993, e ao art. 3º, inciso II, da Lei 10.520/2020;
9.4.3 o requisito de que a licitante possua escritório ou declare que implantará sede, filial ou representação em Brasília-DF, no prazo máximo de 60 dias, a contar da vigência do contrato, sem a devida demonstração de que seja imprescindível para a garantia da adequada execução do objeto licitado e/ou avaliação de sua pertinência frente à materialidade da contratação e aos impactos na competitividade do certame, na isonomia entre os licitantes e na economicidade da contratação, verificado no item 9.11.2 do edital, afronta o art. 3º, caput e § 1º, inciso I, da Lei 8.666/1993, o art. 3º, inciso II, da Lei 10.520/2020  e a jurisprudência do TCU (Acórdão 2274/2020, 273/2014 e 769/2013 do Plenário e 6.463/2011-1ª Câmara) ; e
9.4.4 a exigência de que a licitante comprove que executou, pelo menos, dois eventos em modo simultâneo em regiões diferentes, sem especificar objetivamente o que seriam consideradas regiões diferentes (nível federativo, estadual ou municipal) , verificada no item 9.11.3.2 do edital, afronta o art. 40, inciso VII, da Lei 8.666/1993;
9.5. informar ao Ministério do Desenvolvimento Regional - MDR e ao representante a respeito do presente acórdão, destacando que o relatório e o voto que o fundamentam podem ser acessados por meio do endereço eletrônico www.tcu.gov.br/acordaos;
9.6. arquivar os presentes autos, nos termos art. 169, II, do Regimento Interno deste Tribunal.

Representação sobre possíveis irregularidades em pregão eletrônico que tinha por objeto a contratação de serviços, estrutura e equipamentos referentes à realização de eventos.

Ministério do Desenvolvimento Regional.

3. Representante:
3.1. Representante: GLW Licitac¿o¿es, Turismo e Eventos - Eireli (CNPJ 11.357.110/0001-21).

13.1. Ministros presentes: Ana Arraes (Presidente), Walton Alencar Rodrigues, Benjamin Zymler, Aroldo Cedraz, Raimundo Carreiro, Bruno Dantas, Vital do Rêgo e Jorge Oliveira.
13.2. Ministro-Substituto convocado: Marcos Bemquerer Costa (Relator).
13.3. Ministros-Substitutos presentes: Augusto Sherman Cavalcanti, André Luís de Carvalho e Weder de Oliveira.

MARCOS BEMQUERER

Adoto como relatório a instrução de mérito (peça 58) elaborada no âmbito da Secretaria de Aquisições Logísticas, ratificada pela instância diretiva da unidade (peça 59) :
Instrução de Análise de Oitiva
	A. Identificação do Processo

	Processo 014.311/2021-6
	Conhecer parcialmente. Mérito pela procedência parcial. Revogação da medida cautelar. Ciência. Arquivamento

	Unidade Jurisdicionada
	Uasg

	Ministério do Desenvolvimento Regional - MDR
	530001

	Representante
	CNPJ
	Contrato Social

	GLW Licitações, Turismo e Eventos - Eireli
	11.357.110/0001-21
	Peça 2

	Objeto da Contratação

	Contratação de serviços, estrutura e equipamentos referentes à realização de eventos do Ministério do Desenvolvimento Regional - MDR, em todo o território nacional, conforme condições, quantidades e exigências estabelecidas neste Edital e Seus anexos (peça 5, p. 1) .

	Procedimento Auxiliar de Contratação  
	Modalidade  
	Número do Certame

	Sistema de Registro de Preços
	Pregão Eletrônico para Registro de Preços
	7/2021

	Modo de Disputa
	Critério de Julgamento

	Não se aplica
	Menor preço global

	Vigência
	Valor Homologado

	12 meses, prorrogável por até 60 meses (peça 5, p. 15, peça 6, p. 5 e peça 9, p. 4) 
	R$ 12.323.695,00 (peça 55) 

	Legislação que Rege o Certame

	Lei 10.520/2002 (Lei do Pregão) e subsidiariamente a Lei 8.666/1993

	Suspenso por Medida Cautelar?
	Sim

	Fase do Certame

	O certame foi homologado em 26/5/2021. A ata de registro de preços (ARP 13/2021) foi assinada em 31/5/2020 (peça 56, p. 3-12) . O contrato decorrente da ata de registro de preços ainda não foi assinado (peça 56, p. 1-2) .

	B. Histórico

	1.	A empresa GLW Licitações, Turismo e Eventos - Eireli representou a esta Corte de Contas em razão de supostas irregularidades no edital do Pregão Eletrônico 7/2021 do MDR, no que tange aos requisitos de qualificação técnica requeridos nos itens 9.11.2, 9.11.3.1 e 9.11.3.2 do edital, alegando, em suma, que (peça 1) : 
a) 	a exigência de, pelo menos, três anos de fundação da empresa (item 9.11.2) , é desprovida de amparo legal, porquanto não há relação alguma entre a capacidade técnica da licitante e seu tempo de fundação, sendo expressamente vedado pelo art. 30, § 5º, da Lei 8.666/1993 o estabelecimento de tempo de fundação da empresa com critério de qualificação técnica (peça 1, p. 15-17) ;
b) 	o requisito de ter escritório em Brasília-DF ou declaração de que implantará sede, filial ou representação na Capital, no prazo de 60 dias, a contar do início da vigência do contrato (item 9.11.2) , é desarrazoado. Com o advento das comunicações digitais, por meio de aplicativos, sistemas de comunicação e telefonia, a comunicação constante em um curto espaço de tempo, independe da localização da empresa ou do local de seu estabelecimento. Ademais, considerando que a prestação dos serviços se dará em qualquer região do país, o local do estabelecimento da contratada em nada prejudicará comunicação e muito menos a execução do contrato (peça 1, p. 17-18) ;
c) 	a exigência de comprovação de execução de no mínimo cinco eventos na área de produção de estandes, congressos, convenções, feiras, eventos presidenciais, por exemplo, desde que tenham mais de mil participantes (item 9.11.3.1) , é ilegal e restringe demasiadamente a participação no certame. A combinação de quantidade mínima de eventos com quantidade mínima de pessoas em cada evento, elimina empresas que executaram eventos simultâneos, em locais diferentes, que, somados, superam as quantidades exigidas de eventos e de pessoas. A previsão de execução de eventos presidenciais, além de não definir o que é evento presidencial, restringe a participação às empresas que já prestaram serviços ao órgão licitante. Não está devidamente especificado se os tipos de eventos que devem ser comprovados são cumulativos ou alternativos (peça 1, p. 18-19) ;
d)	o requisito de ter executado, pelo menos, dois eventos em modo simultâneo em regiões diferentes (item 9.11.3.2) fere o art. 30, § 5º, da Lei 8.666/1993, pois não se pode exigir que a comprovação de eventos simultâneos seja limitada a locais específicos. Quem é capaz de executar eventos simultâneos em bairros diferentes de uma cidade grande, ou em municípios diferentes de um mesmo Estado, ou em Estados diferentes, é também capaz de executá-los simultaneamente em duas localidades em regiões diferentes. Ademais, o edital não especifica o que são "regiões diferentes", podendo levar a interpretações subjetivas na análise dos atestados que forem apresentados, o que é vedado pela Lei 8.666/1993, que estabelece que devem ser objetivos os critérios de classificação e de habilitação (peça 1, p. 19-21) ;
2.	Requereu, então, a concessão de cautelar, inaudita altera pars, para suspender o pregão e que, no mérito, fosse julgada procedente a representação, determinando-se a correção e republicação do edital. 
3.	A instrução precedente (peça 17) considerou plausíveis as alegações referentes aos quesitos 9.11.2 e 9.11.3.2 do edital, haja vista a possível restrição injustificada à competitividade do certame e afronta ao princípio da isonomia entre os licitantes, rechaçando, no entanto, o questionamento alusivo à cláusula 9.11.3.1 do edital. Adicionalmente, apontou possível irregularidade na especificação dos itens 35, 80, 116, 116 a 120 e 191 e 192, do tópico 10 do Termo de Referência, por contemplarem itens de luxo, alguns com características muito específicas, sem a devida justificativa acerca da necessidade, e incompatíveis com a finalidade da contratação, que contrariam os princípios da economicidade e da moralidade administrativa e restringem à competitividade. Em conclusão, propôs a suspensão cautelar do procedimento e de atos relacionados a ata de registro de preços e/ou do contrato decorrente, caso já assinados, bem como a realização de diligência e oitiva do MDR acerca das ocorrências relatadas.
4.	O Relator, Exmo. Ministro Augusto Nardes, por meio do despacho à peça 20, conheceu da representação, deferiu o pedido cautelar, determinando ao MDR a suspensão do andamento do Pregão Eletrônico SRP 7/2021 e, caso já houvesse contrato firmado, que se abstivesse de praticar qualquer ato com vistas à sua execução até a deliberação definitiva do TCU, e ordenou a realização de diligência e oitiva do MDR acerca dos pressupostos da cautelar e das ocorrências apontadas na instrução precedente. A medida cautelar foi referendada pelo Acórdão 162/2021-TCU-Plenário (peça 28-30) . 
5.	Promovidas a oitiva e diligência quanto às alegações do representante e demais questões levantadas por esta Unidade Técnica, passa-se a analisar as respostas apresentadas, tópico a tópico, conforme transcrição/contextualização a seguir.

	C. Histórico de Comunicações

	Despacho do Relator ou da Secretária (Delegação de Competência) 
	Peça 20
	24/5/2021

	Ofícios Encaminhados pelo TCU

	Ao órgão
	Ofícios 27420, 27421 e 27424/2021-TCU/Seproc, de 27/5/2020 (peças 21-23) 

	D. Documentos Apresentados em Resposta à Oitiva

	Pela Unidade Jurisdicionada

	- Ofício 223/2021/CGGI AECI/AECI/Gabinete SE-MDR, com os seguintes anexos (peça 35, 48) :
- Manifestação da Assessoria de Cerimonial acerca da oitiva (peça 39, 49) ;
- Estudo Técnico Preliminar (ETP) da licitação (peça 37, 50) ;
- Parecer jurídico referente à licitação (peças 38, 46) ;
- Fotos de aquários em eventos realizados (peça 51) ;
- Despachos para providências internas acerca da cautelar/oitiva/diligência (peças 36, 40, 42, 43, 44, 47) ; e
- Cópias do Ofício 29067/2021-TCU/Seproc (peças 41, 45) .

	E. Exame Técnico

	Item a: inclusão de itens de luxo, alguns com características muito específicas, sem a devida justificativa acerca da necessidade (seja do item em si ou quanto à especificidade das características) e incompatíveis com a finalidade da contratação, que contrariam os princípios constitucionais da economicidade e da moralidade administrativa e a jurisprudência do TCU (Acórdãos 2.924/2019 e 2.155/2012, ambos do Plenário) e restringem o caráter competitivo do certame, constantes dos itens 35, 80, 116, 116 a 120 e 191 e 192, do tópico 10 do Termo de Referência, a saber:
a.1) Item 35: Aquário construído com 1000 litros, elevado 1 metro, construído com vidro de 10 mm e base em metalon acabamento em madeira revestido com lâmina de madeira, porta de acesso para manutenção. Canisters para filtragem mecânica, química e biológica quantidade compatível com a litragem do aquário. Ornamentação com pedras, substratos basalto ou cascalho, troncos, rochas e vegetação. Iluminação: holofotes com luz branca de LED espalhados pelo aquário. Incluso 100 peixes de água doce de tamanho pequeno e médio, espécie a definir pela contratante. Inclusa montagem, desmontagem, manutenção diária e transporte;
a.2) Item 80: Fotógrafo que deverá portar equipamento com as seguintes configurações minímas: "Modelo detalhado: ILCE7M3/B; modelo alfanumérico: ILCE-7M3; tipo de câmera: Mirrorless; resolução: 24 mpx; Tamanho da tela: 3; Tipo de cartão de memória: Memory Stick PRO Duo, Memory Stick PRO-HD Duo, Memory Stick Micro, SD, SDHC, SDXC, microSD, microSDHC, microSDXC; conectividade: Bluetooth, Wi-Fi, NFC; interfaces: HDMI, Mini jack, USB-C; sensibilidade ISO: ISO 100-51200; composição da bateria: íon de lítio; tipo de bateria: NP-FZ100; tipo de sensor óptico: CMOS; tamanho do sensor óptico: 35.6mm x 23.8mm; com foco manual; com auto foco; modos de autofoco: Simples, Automático, Contínuo; velocidade mínima/máxima do obtuarador: 30s até 1/18000s; montagem da lente; resistente a água";
a.3) Itens 116 a 120: refeições a serem servidas em baixelas, travessas e talheres de prata e taças de cristal; e
a.4) Itens 191 e 192: previsão de hospedagem em hotel 5 estrelas (peça 6, p. 29) .
Fundamento legal ou jurisprudencial: art. 37 da Constituição Federal; art. 3º, caput e § 1º, inciso I, da Lei 8.666/1993; e Acórdão 2924/2019-TCU-Plenário e 2.155/2012-TCU-Plenário-TCU-Plenário.
Manifestação da Unidade Jurisdicionada sobre os indícios de irregularidades (peça 39, p. 1-3) :
a) O MDR é parceiro institucional do Ministério da Ciência e Tecnologia na realização da Semana Nacional de Ciência e Tecnologia que acontece anualmente. O aquário, previsto no item 35, tem o propósito de divulgar à população, de forma lúdica, a piscicultura, que é uma das ações da pasta, estimulada e desenvolvida pelo Departamento Nacional de Obras Contra as Secas. Em pelo menos duas edições da feira, os aquários foram instalados para exposição de variedades de peixes que fazem parte da política vigente de incentivo, consoante fotos à peça 51. Na licitação, o item apresentou um desconto de 87% sobre o valor estimado da contratação e corresponde a 0,008% do total licitado; 
b) o item 80 traz configurações consideradas de nível semiprofissional, por fotógrafos profissionais. Não há dimensionamento neste serviço, dado que a especificação pode ser ajustada conforme a disponibilidade de equipamento do profissional contratado e a evolução do mercado, desde que atendendo as especificações mínimas. A configuração exigida não trará custo excessivo para a Administração, uma vez que a proposta vencedora, de R$ 300,00, apresentou um desconto de 48% em relação ao valor estimado, além de ser inferior aos R$ 600,00 e R$ 914,00 contratados, por pregão eletrônico, por outros órgãos, conforme demonstrado no ETP. O valor do item corresponde a 0,27% do total licitado;
c) a descrição, nos itens 116 a 120, de baixelas, travessas e talheres de prata e taças de cristal, objetiva cuidado e zelo necessários à prestação de serviço com boa qualidade e apresentação durante reuniões institucionais e visitas de cortesia entre autoridades de alto escalão, tais como embaixadores, chefes de Poderes entre outras personalidades de grande relevância que, frequentemente, dirigem-se a este órgão, de modo a evitar constrangimentos como materiais desgastados, velhos e quebrados. O valor desses itens representa 6% do total licitado, sendo que a descrição das louças e utensílios a serem utilizados não trouxe acréscimo de valor ou superestimação à contratação. A proposta vencedora, além de apresentar descontos que variam de 11% a 35% dos preços estimados, apresentou valores inferiores aos contratados pelos Ministérios da Educação e do Meio Ambiente, apesar de não especificarem utensílios e louças para servir, conforme tabela abaixo (peça 39, p. 2) :
	N
	Produto/Serviço
	Unidade/período
	Ministério da Educação - Contrato Vigente
	Ministério do Meio Ambiente - Contrato Vigente
	Contratação MDR

	116
	Brunch
	Unidade/dia
	R$ 40,00
	R$ 52,73
	R$ 40,00

	117
	Coffee break (tipo 1) 
	Unidade/dia
	R$ 47,00
	R$ 27,89
	R$ 26,00

	118
	Coffe break (tipo 2) 
	Unidade/dia
	R$ 52,00
	R$ 28,12
	R$ 28,00

	119
	Almoço/Jantar (tipo 1) 
	Unidade/dia
	R$ 70,00
	R$ 67,50
	R$ 42,00

	120
	Almoço/Jantar (tipo 2) 
	Unidade/dia
	R$ 100,00
	R$ 67,97
	R$ 65,00

d) a previsão de hospedagem em hotel 5 estrelas (itens 191 e 192) considera a participação de autoridades de alto escalão, palestrante de notoriedade, personalidades políticas e da mídia, quando a convite do MDR prestarão serviço ou compartilharão conhecimento, dentro ou fora de Brasília/DF, cujas despesas não poderão ser indenizadas dentro da diária de colaborador eventual (art. 10 do Decreto 5.992/2006) . O detalhamento dos itens visa a obtenção de serviços qualificados e a evitar a prática de maior lucro com serviços duvidosos. Os itens apresentaram descontos de 3% a 12% frente aos valores estimados e representam 0,3% do total licitado;
e) em que pese os detalhamentos questionados pelo TCU, a licitação apresentou competitividade acusando a participação de 16 empresas de porte para atendimento às demandas, obtendo-se um desconto de 52% do valor total licitado em relação ao preço estimado. A vencedora do certame foi a que apresentou menor lance, não tendo ocorrido inabilitações em fase posterior; e
f) sugere-se a manutenção do certame uma vez que o valor dos itens 35, 80, 116, 117, 117,119, 191, 192 correspondem a 6,5% do valor da Ata de Registro de Preços e, analisando todas as etapas, tempo de planejamento e as custas que envolvem um processo licitatório desta magnitude, uma nova licitação vai proporcionar novas despesas que superarão a soma dos itens supracitados.
Manifestação da Unidade Jurisdicionada sobre a construção participativa de deliberações:
a) O MDR não informou ações corretivas que poderão ser tomadas para prevenir ou corrigir as ocorrências apontadas ou remover seus efeitos.
Análise:
6.	O item 35 (aquário) obteve o preço unitário de R$ 100,00 e total de R$ 1.000,00 (peças 55, p. 15, e 56, p. 5) . Infere-se do Estudo Técnico Preliminar que o item em questão foi previsto apenas para o evento "Semana Nacional de Ciência e Tecnologia" (peça 37, p. 152) , enquanto as fotos juntadas as peças 51 demonstram a participação do MDR em edições anteriores do evento. Assim, acolhe-se a justificativa apresentada pelo MDR no sentido de que o item 35 (aquário) destina-se a divulgar as atividades da pasta na "Semana Nacional de Tecnologia".
7.	Embora o MDR não tenha comprovado a alegação de que as configurações do equipamento exigido do fotógrafo (item 80) seriam consideradas de nível semiprofissional, por fotógrafos profissionais, há de se reconhecer a baixa materialidade do item (preço unitário de R$ 300,00/dia e total de R$ 33.000,00, obtido na proposta vencedora - peça 55, p. 29) , correspondente a 0,27% do valor global obtido da licitação, de R$ 12.323.695,00 (peça 55, p. 1) . Ademais, o preço da proposta vencedora ficou abaixo do estimado no orçamento base e de preços obtidos em licitações similares, a exemplo dos pregões eletrônicos 1/2020 da Procuradoria Geral de Justiça do Estado de Roraima e 18/2020 da Anatel, cujos preços obtidos foram de R$ 850,00/dia e R$ 600,00/dia, respectivamente (peça 57, p. 8 e 17-18) .
8.	A previsão de hospedagem em hotéis cinco estrelas (itens 191 e 192) , conforme Anexo I - Previsão de Eventos, do Estudo Técnico Preliminar (peça 37, p. 24-528) , ficou adstrita a eventos de lançamento de programas (p. 140, 141, 149, 150, 158 e 159) e à Reunião de Ministros e Altas Autoridades de Gestão Integral de Riscos e Desastres do Mercosul (p. 482) . Segundo o MDR, a previsão de hospedagem em hotéis cinco estrelas destina-se a personalidades/palestrantes de notoriedade relevante convidados para palestrar/compartilhar conhecimentos nos determinados eventos, cujas despesas, eventualmente, não poderão ser indenizadas dentro da diária de colaborar eventual. No total, foram previstas 50 diárias para cada um dos itens, totalizando R$ 38.500,00 (item 191: R$ 18.000,00; e item 192: R$ 20.500,00) , consoante ata de registro de preços à peça 56, p. 10, o que representa 0,3% do valor total registrado.
9.	Assim, demonstrado que a hospedagem prevista nos itens 191 e 192 visa cobrir situações específicas de personalidades/palestrantes de notoriedade a serem contratados ou convidados para contribuir em determinados eventos, cabe acolhida às justificativas apresentadas pelo MDR quanto a este aspecto.
10.	O fornecimento de refeições (itens 116 a 120) com cuidado e zelo, boa qualidade e apresentação, por certo, não enseja, necessariamente, a utilização de louças luxuosas, como baixelas, travessas e talheres de prata e taças de cristal. Tais objetivos, alegados pelo MDR para justificar a exigência questionada, podem ser alcançados independentemente do tipo de louça utilizada para servir as refeições, razão pelo qual os argumentos trazidos não servem para justificar a falta de aderência da especificação mencionada aos princípios da economicidade e da moralidade administrativa.
11.	Nada obstante, mostra-se relevante ao deslinde da questão o argumento de que a proposta vencedora, no que tange aos itens 116 a 120, contemplou descontos de 11% a 35% em relação aos preços estimados no orçamento base da licitação e preços inferiores aos que teriam sido contratados pelos Ministérios da Educação e do Meio Ambiente (ETP - peça 37, p. 542; e tabela apresentada à peça 39, p. 2) , sem que fosse especificado nos instrumentos convocatórios os tipos de louças a serem utilizadas para servir as refeições.  E, ainda, que tais itens representam apenas 6% do valor total da licitação, cujo valor global da proposta vencedora (R$ 12.323.695,00) apresentou um desconto de 53% em relação ao orçamento base da licitação (R$ 26.009.423,89) .
12.	Nesse contexto, embora os argumentos trazidos não foram suficientes para justificar a falta de aderência aos princípios da economicidade e da moralidade administrativa nas especificações contidas nos itens 116-120, mister reconhecer que não restou configurado prejuízo efetivo ao resultado do certame, tampouco restrição à competitividade, na disputa realizada, que obteve a participação de 16 licitantes. Ademais, eventual impacto das descrições inquinadas nos preços obtidos na disputa não teria materialidade suficiente para justificar a anulação da licitação e da respectiva ata de registro de preços, visto que não superariam os custos necessários à repetição do procedimento. 
14.	Isto posto, mostra-se suficiente para o deslinde da questão, dar ciência ao MDR para que adote as medidas internas cabíveis a fim de evitar ocorrências semelhantes nas próximas licitações, de que a previsão de itens de luxo, sem a devida justificativa acerca da necessidade e incompatíveis com a finalidade da contratação, verificada nos itens 116 a 120 (refeições a serem servidas em baixelas, travessas e talheres de prata e em taças de cristal) , do tópico 10 do Termo de Referência, contrariam os princípios da economicidade e da moralidade administrativa e a jurisprudência do TCU (Acórdãos 2.924/2019 e 2.155/2012, ambos do Plenário) .
Item b: exigência de que a licitante possua, pelo menos, três anos de fundação (item 9.11.2 edital) , desprovida de amparo legal e que extrapola o rol taxativo de documentos de habilitação admitidos nos arts. 27 a 31 da Lei 8.666/1993, com potencial de restringir à competitividade do certame, em afronta ao art. 3º, § 1º, inciso I, da Lei 8.666/1993, e ao art. 3º, inciso II, da Lei 10.520/2020; 
Fundamento legal ou jurisprudencial: arts. 27 a 31 da Lei 8.666/1993; art. 3º, § 1º, inciso I, da Lei 8.666/1993, e art. 3º, inciso II, da Lei 10.520/2020.
Manifestação da Unidade Jurisdicionada sobre os indícios de irregularidades (peça 39, p. 3) :
a) o termo "fundação", utilizado equivocadamente, fazia menção a legislação não mais vigente, sendo objeto de esclarecimento quando da abertura das propostas; e 
b) a exigência não restringiu a competitividade, na medida em que 16 empresas, de várias localidades, participaram do certame.
Manifestação da Unidade Jurisdicionada sobre a construção participativa de deliberações:
a) o MDR não informou ações corretivas que poderão ser tomadas para prevenir ou corrigir a ocorrência apontada ou remover seus efeitos.
Análise:
15.	O MDR admite o equívoco, alegando que prestou esclarecimento quanto da abertura da sessão. Contudo, o suposto esclarecimento não consta registrado na ata do Pregão (peça 16) , tampouco supriria a irregularidade de se exigir, no mínimo, três anos de fundação da empresa.
16.	Nada obstante, não há como se afirmar que tal exigência, de fato, impediu a participação de algum interessado na disputa, na medida que foi questionada apenas pelo representante, que, por sua vez, atende ao requisito inquinado (peça 3) .
17.	Diante disso, e considerando que a licitação já foi concluída, obteve competitividade (acusando a participação de 16 licitantes - peça 16) e, ainda, que a ata de registro de preços já foi assinada (peça 56, p. 3-12) , conclui-se que a ocorrência não encerra gravidade suficiente para a anular o certame, podendo o deslinde da questão se dar mediante ciência ao MDR para que adote as medidas internas cabíveis a fim de evitar ocorrências semelhantes nas próximas licitações.
Item c: exigência de que a licitante possua escritório ou declare que implantará sede, filial ou representação em Brasília-DF, no prazo máximo de 60 dias, a contar da data de início da vigência do contrato (item 9.11.2 do edital) , sem a devida demonstração de que seja imprescindível para a garantia da adequada execução do objeto licitado e/ou avaliação de sua pertinência frente à materialidade da contratação e aos impactos na competitividade do certame, na isonomia entre os licitantes e na economicidade da contratação, em afronta ao art. 3º, caput e § 1º, inciso I, da Lei 8.666/1993, ao art. 3º, inciso II, da Lei 10.520/2020  e à jurisprudência do TCU (Acórdão 2274/2020, 273/2014 e 769/2013 do Plenário e 6.463/2011-1ª Câmara) ; 
Fundamento legal ou jurisprudencial: art. 3º, caput e § 1º, inciso I, da Lei 8.666/1993; art. 3º, inciso II, da Lei 10.520/2020; Acórdão 2274/2020-TCU-Plenário, 273/2014-TCU-Plenário, 769/2013-TCU-Plenário e 6.463/2011-TCU-1ª Câmara) .
Manifestação da Unidade Jurisdicionada sobre os indícios de irregularidades (peça 39, p. 3) :
a) considerando que os fiscais setoriais, gestores setoriais e o gestor do contrato, que lidarão diariamente com a gestão e execução contratual trabalham na sede do MDR, em Brasília-DF, e, ainda, a especificidade dos eventos do Ministério, realizados em todo o país, muitas vezes em locais ermos, tem-se a necessidade de reuniões frequentes para o alinhamento de demandas a fim de gerar planejamento adequado que frutificará em menor oneração às empresas contratadas e possibilitará o atendimento adequado dentro dos prazos, por vezes exíguos; 
b) o MDR não possui setor específico destinado à gestão de eventos, fazendo-se necessário suporte presencial às equipes; e
c) o acompanhamento das atividades antes, durante e depois do evento não é passível de realização integral por videoconferência, havendo, em muitos eventos, a exigência visitas técnicas, precursoras, análise de cases, reuniões, entre outros;
Manifestação da Unidade Jurisdicionada sobre a construção participativa de deliberações:
a) o MDR não informou ações corretivas que poderão ser tomadas para prevenir ou corrigir a ocorrência apontada ou remover seus efeitos.
Análise:
18.	Em que pese a plausibilidade dos argumentos apresentados, tais justificativas não constaram previamente do Estudo Técnico Preliminar (peça 37) , nem do Termo de Referência (peça 6) . Também não constam dos aludidos documentos e dos demais elementos trazidos aos autos, avaliação da pertinência da exigência frente à materialidade da contratação, bem como dos impactos na competitividade do certame, na isonomia entre os licitantes e na economicidade da contratação.
19.	De todo o modo, há de se reconhecer que a exigência não impediu a participação de empresas sediadas em outros estados da federação, dada a possibilidade de apresentar declaração de ulterior instalação de representação em Brasília, tendo o certame apresentado competitividade, com a participação de 16 licitantes, sediados em diversas unidades da federação (peça 16, p. 322) . Ademais, considerando a materialidade da contratação, valor estimado de R$ 26.009.423,89 e adjudicado de R$ 12.323.695,00 (peça 55, p. 1) , não há como se afirmar que a exigência impactou de forma relevante nos preços ofertados pelos licitantes, sagrando-se vencedora empresa sediada em Brasília (peça 56, p. 4) . 
20.	Isso posto, considerando a licitação já foi concluída e a ata de registro de preços já foi assinada (peça 56, p. 3-12) e uma vez verificado que a ocorrência não impactou na competitividade, tampouco no preço obtido no certame, revela-se suficiente, também neste ponto, apenas dar ciência ao MDR para que adote as medidas internas cabíveis a fim de evitar ocorrências semelhantes nas próximas licitações.
Item d: exigência de que a licitante comprove que executou, pelo menos, dois eventos em modo simultâneo em regiões diferentes (item 9.11.3.2 do edital) , sem especificar objetivamente o que seriam consideradas regiões diferentes (nível federativo, estadual ou municipal) , em afronta ao art. 40, inciso VII, da Lei 8.666/1993; 
Fundamento legal ou jurisprudencial: art. 40, inciso VII, da Lei 8.666/1993.
Manifestação da Unidade Jurisdicionada sobre os indícios de irregularidades (peça 39, p. 3) :
a) a exigência objetiva a comprovação de dois eventos em modo simultâneo em regiões federativas diferentes, com vistas a demonstrar a capacidade de atendimento às demandas diversas que fazem parte do cotidiano do MDR, visto que, com grande frequência, são entregues obras e realizados eventos no mesmo dia em dois ou mais Estados da Federação, com a presença de autoridades ministeriais, com a finalidade de publicizar as entregas e atos que envolvem a destinação de recursos públicos;
b) a complexidade do objeto em questão enseja a contratação de empresa que demonstre possuir capacidade mínima para atender às regras e às especificidades arroladas no instrumento convocatório, no intento de resguardar ao interesse público; e
c) a exigência não restringiu a competitividade, na medida em que 16 empresas de porte para atendimento às demandas do MDR participaram do certame, não havendo desclassificação de nenhuma licitante em função do termo "regiões diferentes";
Manifestação da Unidade Jurisdicionada sobre a construção participativa de deliberações:
a) o MDR propõe reformular o texto contido no item 9.11.3.2 do edital esclarecendo que o termo "regiões diferentes" refere-se a regiões federativas diferentes (peça 39, p. 3) .
Análise:
21.	Considerando a informação de que frequentemente são realizados, no mesmo dia, eventos, em diferentes localidades ou Estados da Federação, mostra-se razoável, para fins de demonstração de capacidade técnica, a comprovação da execução de eventos, de modo simultâneo, em localidades distintas. Contudo, mostra-se demasiadamente restritivo, como defende o MDR, no caso de republicação do edital, que a comprovação de execução de eventos realizados, de modo simultâneo, se dê em "regiões federativas diferentes".
22.	Com efeito, o esclarecimento pretendido pelo MDR, em caso de republicação do edital,  por um lado, sanearia a falta de clareza do item 9.11.3.2 do edital quanto à exigência de comprovação de "eventos em modo simultâneo em regiões diferentes", sem especificar objetivamente o que seriam consideradas regiões diferentes (nível federativo, estadual ou municipal) , em afronta ao art. 40, inciso VII, da Lei 8.666/1993, mas, por outro, acabaria por restringir desnecessariamente a competitividade do certame. 
23.	De todo o modo, há de se considerar, a despeito do entendimento mais restritivo apresentado pelo MDR, que a ocorrência não impactou no certame, na medida em que nenhum licitante acabou inabilitado por descumprir o requisito sob a exegese ora apresentada pelo MDR. Ou seja, a desconformidade do item do 9.11.3.2 do instrumento convocatório com o disposto no art. 40, inciso VII, da Lei 8.666/1993, na prática, não trouxe prejuízos efetivos ao resultado do certame, razão pelo qual também não justifica a anulação da licitação e da respectiva ata de registro de preços já assinada.
24.	Também aqui, cabe dar ciência ao MDR para que adote as medidas internas cabíveis a fim de evitar ocorrências semelhantes nas próximas licitações.
Item e: justificativa para os quantitativos demandados, considerando os efeitos da pandemia e as restrições a eventos que impliquem aglomerações, em função da Covid-19; 
Manifestação da Unidade Jurisdicionada (peça 39, p. 3) :
a) o Governo Federal observa, no que tange às restrições da pandemia, a legislação local vigente no que diz respeito a organização de eventos. Entende-se que passamos por uma condição transitória e que o processo de vacinação está ocorrendo, e logo voltaremos a normalidade;
b) o chefe do Poder Executivo e os ministros que o auxiliam têm realizado eventos dentro e fora de Brasília/DF toda semana, sendo passível de consulta no site do respectivo órgão. Desde o início da pandemia o Governo Federal vem trabalhando para manutenção de obras e consequentemente a manutenção de ações de divulgação e transparência de seus atos;
c) o processo de contratação passa por longas etapas, porém a ausência de instrumento e de parceiros tem dificultado a realização de muitos outros atos de publicidade neste Ministério;
d) sugere-se a manutenção do certame, haja vista que o valor dos itens 35, 80, 116, 117, 117, 119, 191, 192 correspondem a apenas 6,5% do valor da Ata de Registro de Preços e, analisando todas as etapas, tempo de planejamento e as custas que envolvem um processo licitatório desta magnitude, uma nova licitação acarretará novas despesas que superarão a soma dos itens supracitados. Ademais, a licitação obteve um desconto de 52% em relação ao preço estimado, sagrando-se vencedora a licitante que apresentou menor lance, não tendo havido inabilitações.
Análise:
25.	Infere-se do Estudo Técnico Preliminar, juntado à peça 37, que o rol de eventos previstos e a respectiva discriminação das quantidades contempladas no Termo de Referência, anexo ao Edital do Pregão Eletrônico 7/2021 (SRP) , constam discriminados no Anexo I do Estudo Técnico Preliminar (peça 37, p. 24-528) . 
26.	Considerando o avanço da vacinação contra a Covid-19, com a expectativa de breve retorno à normalidade, e que as obras de responsabilidade do MDR continuaram a ser executadas, mesmo durante a pandemia e, ainda, que se trata de Pregão Eletrônico para Registro de Preços, de modo que a contratação só ocorrerá nos eventos que efetivamente venham a ocorrer, não se vislumbra óbice para a realização da licitação em exame.
27.	Como visto, a licitação já foi concluída (peça 55) e a respectiva ata de registro de preços já foi assinada (peça 56) , tendo o procedimento apresentado competitividade, com a participação de 16 empresas. O exame dos pontos questionados, resultou na conclusão de que as desconformidades objeto da oitiva, não justificam a anulação do procedimento, eis que não acarretaram, efetivamente, restrição à competitividade, ou prejuízo ao resultado do certame, tendo a proposta vencedora (R$ 12.323.695,00) apresentado um desconto de 53% em relação ao orçamento base da licitação (R$ 26.009.423,89) . 
28.	Diante do exposto, os elementos constantes dos autos permitem, desde já, a avaliação quanto ao mérito da presente representação como parcialmente procedente.
29.	Será proposta, portanto, a revogação da medida cautelar adotada, com a realização de ciência do MDR, na forma descrita nesta instrução, para que adote as medidas internas cabíveis a fim de evitar ocorrências semelhantes nas próximas licitações.

	F. Impacto dos Encaminhamentos Propostos

	Haverá impacto relevante na Unidade Jurisdicionada e/ou na sociedade, decorrente dos encaminhamentos propostos?
	Não

	G. Pedido de Ingresso aos Autos, de Informações/Vistas/Cópias, e de Sustentação oral

	Há pedido do representante de ingresso aos autos?
	Não

	Há pedido de informações/vistas/cópia do processo?
	Não

	Há pedido de sustentação oral?
	Não

	H. Processos Conexos e Apensos

	Há processos conexos noticiando possíveis irregularidades na contratação ora em análise?
	Não

	Há processos apensos?
	Não

	I. Proposta de Encaminhamento

	30.	Em virtude do exposto, propõe-se:
30.1.	conhecer da representação, satisfeitos os requisitos de admissibilidade constantes no art. 113, § 1º, da Lei 8.666/1993, c/c o art. 237, inciso VII e parágrafo único, do Regimento Interno/TCU, e no art. 103, § 1º, da Resolução - TCU 259/2014;
30.2.	no mérito, considerar a presente representação parcialmente procedente;
30.3.	revogar a medida cautelar adotada;
30.4	dar ciência ao Ministério do Desenvolvimento Regional - MDR, com fundamento no art. 9º, inciso I, da Resolução - TCU 315/2020, sobre as seguintes impropriedades/falhas, identificadas no edital do Pregão Eletrônico 7/2021 (SRP) , para que sejam adotadas medidas internas com vistas à prevenção de outras ocorrências semelhantes:
	a) a previsão de itens de luxo, sem a devida justificativa acerca da necessidade e incompatíveis com a finalidade da contratação, verificada nos itens 116 a 120 (refeições a serem servidas em baixelas, travessas e talheres de prata e em taças de cristal) , do tópico 10 do Termo de Referência, contrariam os princípios da economicidade e da moralidade administrativa e a jurisprudência do TCU (Acórdãos 2.924/2019 e 2.155/2012, ambos do Plenário) ;
	b) a exigência de que a licitante possua, pelo menos, três anos de fundação, contida no item 9.11.2 edital, carece de amparo legal, extrapola o rol taxativo de documentos de habilitação admitidos nos arts. 27 a 31 da Lei 8.666/1993, e tem potencial de restringir à competitividade do certame, em afronta ao art. 3º, § 1º, inciso I, da Lei 8.666/1993, e ao art. 3º, inciso II, da Lei 10.520/2020;
	c) o requisito de que a licitante possua escritório ou declare que implantará sede, filial ou representação em Brasília-DF, no prazo máximo de 60 dias, a contar da vigência do contrato, sem a devida demonstração de que seja imprescindível para a garantia da adequada execução do objeto licitado e/ou avaliação de sua pertinência frente à materialidade da contratação e aos impactos na competitividade do certame, na isonomia entre os licitantes e na economicidade da contratação, verificado no item 9.11.2 do edital, afronta o art. 3º, caput e § 1º, inciso I, da Lei 8.666/1993, o art. 3º, inciso II, da Lei 10.520/2020  e a jurisprudência do TCU (Acórdão 2274/2020, 273/2014 e 769/2013 do Plenário e 6.463/2011-1ª Câmara) ; e
	d) a exigência de que a licitante comprove que executou, pelo menos, dois eventos em modo simultâneo em regiões diferentes, sem especificar objetivamente o que seriam consideradas regiões diferentes (nível federativo, estadual ou municipal) , verificada no item 9.11.3.2 do edital, afronta o art. 40, inciso VII, da Lei 8.666/1993;
30.5.   informar ao Ministério do Desenvolvimento Regional - MDR e ao representante do acórdão que vier a ser proferido, destacando que o relatório e o voto que fundamentam a deliberação ora encaminhada podem ser acessados por meio do endereço eletrônico www.tcu.gov.br/acordaos;
30.6.	arquivar os presentes autos, nos termos art. 169, II, do Regimento Interno deste Tribunal.

	É o relatório.

Wellington da Silva e Lima (CPF 317.481.098-12).

Não atuou.

REPRESENTAÇÃO DE LICITANTE. CONTRATAÇÃO DE SERVIÇOS, ESTRUTURA E EQUIPAMENTOS REFERENTES À REALIZAÇÃO DE EVENTOS. CONHECIMENTO. PROCEDÊNCIA PARCIAL. REVOGAÇÃO DA MEDIDA CAUTELAR. CIÊNCIA. ARQUIVAMENTO.

Secretaria de Controle Externo de Aquisições Logísticas (Selog).

Registro, inicialmente, que relato este feito em substituição ao Ministro Augusto Nardes, nos termos da Portaria -TCU nº 53, 02 de agosto de 2021.
2.	Trago ao Colegiado representação, com pedido de medida cautelar, da empresa GLW Licitações, Turismo e Eventos - Eireli em razão de supostas irregularidades no edital do Pregão Eletrônico 7/2021, para registro de preços, do Ministério do Desenvolvimento Regional - MDR, no que tange aos requisitos de qualificação técnica.
3.	Referido certame tem como objeto a contratação de serviços, estrutura e equipamentos referentes à realização de eventos do MDR, em todo o território nacional, conforme condições, quantidades e exigências estabelecidas no Edital e seus anexos, havendo sido homologado pelo valor de R$ 12.323.695,00.
4.	Segundo consta dos autos, o certame foi homologado em 26/5/2021, a ata de registro de preços (ARP 13/2021) foi assinada em 31/5 e o contrato decorrente ainda não foi assinado.
5.	Por meio do despacho à peça 20, o Ministro Augusto Nardes conheceu da representação e deferiu o pedido de medida cautelar, determinando ao MDR a suspensão do andamento do Pregão Eletrônico SRP 7/2021 e, caso já houvesse contrato firmado, que se abstivesse de praticar qualquer ato com vistas à sua execução até a deliberação definitiva do TCU, e autorizou a realização de diligência e oitiva do MDR acerca dos pressupostos da cautelar e das ocorrências apontadas na instrução preliminar que examinou a medida de cautela. 
6.	Referida medida cautelar foi referendada por este Plenário, por intermédio do Acordão 162/2021.
7.	Feita essa breve retrospectiva do trâmite processual, passo a decidir.
8.	Inicialmente, ratifico o despacho proferido pelo Ministro Augusto Nardes à peça 20 dos autos e conheço da presente representação, presentes os requisitos de admissibilidade relativos a essa natureza processual.
9.	No mérito, acolho os elementos apresentados pela Secretaria de Aquisições Logísticas e os adoto como razões de decidir, para considerar a representação parcialmente procedente, dar ciência ao Ministério do Desenvolvimento Regional - MDR sobre as impropriedades/falhas identificadas no edital do Pregão Eletrônico 7/2021 (SRP) , para que sejam adotadas medidas internas com vistas à prevenção de outras ocorrências semelhantes, sem prejuízo dos breves comentários a seguir.
10.	Com efeito, em essência, a representante apontou os seguintes indícios de irregularidades no edital do certame, havendo o exame técnico concluído nos termos que reproduzo, logo em seguida, em brevíssima síntese, esclarecido que a íntegra da análise consta da instrução técnica, reproduzida no relatório que precede este voto:
	a) a exigência de, pelo menos, três anos de fundação da empresa (item 9.11.2) é desprovida de amparo legal porquanto não há relação alguma entre a capacidade técnica da licitante e seu tempo de fundação, sendo expressamente vedado pelo art. 30, § 5º, da Lei 8.666/1993 o estabelecimento de tempo de fundação da empresa com critério de qualificação técnica;
"15. O MDR admite o equívoco, alegando que prestou esclarecimento quanto da abertura da sessão. Contudo, o suposto esclarecimento não consta registrado na ata do Pregão (peça 16) , tampouco supriria a irregularidade de se exigir, no mínimo, três anos de fundação da empresa.
16. Nada obstante, não há como se afirmar que tal exigência, de fato, impediu a participação de algum interessado na disputa, na medida que foi questionada apenas pelo representante, que, por sua vez, atende ao requisito inquinado (peça 3) .
17. Diante disso, e considerando que a licitação já foi concluída, obteve competitividade (acusando a participação de 16 licitantes - peça 16) e, ainda, que a ata de registro de preços já foi assinada (peça 56, p. 3-12) , conclui-se que a ocorrência não encerra gravidade suficiente para a anular o certame, podendo o deslinde da questão se dar mediante ciência ao MDR para que adote as medidas internas cabíveis a fim de evitar ocorrências semelhantes nas próximas licitações."
	b)  o requisito de ter escritório em Brasília-DF ou declaração de que implantará sede, filial ou representação na Capital, no prazo de 60 dias, a contar do início da vigência do contrato (item 9.11.2) , é desarrazoado. Com o advento das comunicações digitais, por meio de aplicativos, sistemas de comunicação e telefonia, a comunicação constante em um curto espaço de tempo independe da localização da empresa ou do local de seu estabelecimento. Ademais, considerando que a prestação dos serviços se dará em qualquer região do país, o local do estabelecimento da contratada em nada prejudicará a comunicação e muito menos a execução do contrato;
"18. Em que pese a plausibilidade dos argumentos apresentados, tais justificativas não constaram previamente do Estudo Técnico Preliminar (peça 37) , nem do Termo de Referência (peça 6) . Também não constam dos aludidos documentos e dos demais elementos trazidos aos autos, avaliação da pertinência da exigência frente à materialidade da contratação, bem como dos impactos na competitividade do certame, na isonomia entre os licitantes e na economicidade da contratação.
19. De todo o modo, há de se reconhecer que a exigência não impediu a participação de empresas sediadas em outros estados da federação, dada a possibilidade de apresentar declaração de ulterior instalação de representação em Brasília, tendo o certame apresentado competitividade, com a participação de 16 licitantes, sediados em diversas unidades da federação (peça 16, p. 322) . Ademais, considerando a materialidade da contratação, valor estimado de R$ 26.009.423,89 e adjudicado de R$ 12.323.695,00 (peça 55, p. 1) , não há como se afirmar que a exigência impactou de forma relevante nos preços ofertados pelos licitantes, sagrando-se vencedora empresa sediada em Brasília (peça 56, p. 4) . 
20. Isso posto, considerando a licitação já foi concluída e a ata de registro de preços já foi assinada (peça 56, p. 3-12) e uma vez verificado que a ocorrência não impactou na competitividade, tampouco no preço obtido no certame, revela-se suficiente, também neste ponto, apenas dar ciência ao MDR para que adote as medidas internas cabíveis a fim de evitar ocorrências semelhantes nas próximas licitações."
	c) exigência de que a licitante comprove que executou, pelo menos, dois eventos em modo simultâneo em regiões diferentes (item 9.11.3.2 do edital) , sem especificar objetivamente o que seriam consideradas regiões diferentes (nível federativo, estadual ou municipal) , em afronta ao art. 40, inciso VII, da Lei 8.666/1993.
"21.  Considerando a informação de que frequentemente são realizados, no mesmo dia, eventos, em diferentes localidades ou Estados da Federação, mostra-se razoável, para fins de demonstração de capacidade técnica, a comprovação da execução de eventos, de modo simultâneo, em localidades distintas. Contudo, mostra-se demasiadamente restritivo, como defende o MDR, no caso de republicação do edital, que a comprovação de execução de eventos realizados, de modo simultâneo, se dê em "regiões federativas diferentes".
22. Com efeito, o esclarecimento pretendido pelo MDR, em caso de republicação do edital,  por um lado, sanearia a falta de clareza do item 9.11.3.2 do edital quanto à exigência de comprovação de "eventos em modo simultâneo em regiões diferentes", sem especificar objetivamente o que seriam consideradas regiões diferentes (nível federativo, estadual ou municipal) , em afronta ao art. 40, inciso VII, da Lei 8.666/1993, mas, por outro, acabaria por restringir desnecessariamente a competitividade do certame. 
23. De todo o modo, há de se considerar, a despeito do entendimento mais restritivo apresentado pelo MDR, que a ocorrência não impactou no certame, na medida em que nenhum licitante acabou inabilitado por descumprir o requisito sob a exegese ora apresentada pelo MDR. Ou seja, a desconformidade do item do 9.11.3.2 do instrumento convocatório com o disposto no art. 40, inciso VII, da Lei 8.666/1993, na prática, não trouxe prejuízos efetivos ao resultado do certame, razão pelo qual também não justifica a anulação da licitação e da respectiva ata de registro de preços já assinada."
	d) justificativa para os quantitativos demandados, considerando os efeitos da pandemia e as restrições a eventos que impliquem aglomerações, em função da Covid-19;
"26.	Considerando o avanço da vacinação contra a Covid-19, com a expectativa de breve retorno à normalidade, e que as obras de responsabilidade do MDR continuaram a ser executadas, mesmo durante a pandemia e, ainda, que se trata de Pregão Eletrônico para Registro de Preços, de modo que a contratação só ocorrerá nos eventos que efetivamente venham a ocorrer, não se vislumbra óbice para a realização da licitação em exame."
11.	Assim, tendo em vista a informação da unidade instrutiva de que a licitação já foi concluída (peça 55) e a respectiva ata de registro de preços já foi assinada (peça 56) , tendo o procedimento apresentado competitividade, com a participação de 16 empresas, e considerando o resultado do  exame dos pontos questionados, concordo com a Selog que as desconformidades objeto da oitiva não justificam a anulação do procedimento, eis que não acarretaram, efetivamente, restrição à competitividade ou prejuízo ao resultado do certame, tendo a proposta vencedora (R$ 12.323.695,00) apresentado um desconto de 53% em relação ao orçamento base da licitação (R$ 26.009.423,89) .
12.	Em relação às possíveis inconsistências do edital, apontadas adicionalmente pelo exame preliminar que analisou o pedido de medida cautelar, na especificação dos itens 35, 80, 116, 116 a 120 e 191 e 192, do tópico 10 do Termo de Referência, por, eventualmente, contemplarem itens de luxo, alguns com características muito específicas, sem a devida justificativa acerca da necessidade, e incompatíveis com a finalidade da contratação, que contrariariam os princípios da economicidade e da moralidade administrativa e restringiriam à competitividade, anuo igualmente à conclusão da instrução de mérito.
13.	Também nesse ponto, no que tange à existência de possíveis itens de luxo, concordo com o exame técnico de que, embora os argumentos trazidos em sede de oitiva não se mostrem suficientes para justificar a falta de aderência aos princípios que menciona, nas especificações contidas nos itens 116-120, do tópico 10 do Termo de Referência (refeições a serem servidas em baixelas, travessas e talheres de prata e em taças de cristal) , mister reconhecer que não restou configurado prejuízo efetivo ao resultado do certame, tampouco restrição à competitividade, na disputa realizada, que, como dito, obteve a participação de 16 licitantes, além de eventual impacto nos preços obtidos não ter materialidade suficiente para justificar a anulação da licitação e da respectiva ata de registro de preços, visto que não superariam os custos necessários à repetição do procedimento. 
14.	Assim, concordo com a Selog que, nas circunstâncias dos autos, mostra-se suficiente para o deslinde da questão, dar ciência, nos termos da Resolução-TCU 315/2020, ao MDR para que adote as medidas internas cabíveis a fim de evitar ocorrências semelhantes nas próximas licitações.
	Ante o exposto, acolhendo a íntegra do exame da unidade técnica, voto no sentido de que o Plenário adote o acórdão cuja minuta submeto ao colegiado.
TCU, Sala das Sessões Ministro Luciano Brandão Alves de Souza, em 4 de agosto de 2021.
Ministro-Substituto MARCOS BEMQUERER COSTA
Relator